【裁判字號】    86,簡上,3
【裁判日期】    890824
【裁判案由】    清償票款
【裁判全文】
福建金門地方法院民事判決  八十六年度簡上字第三號
    上  訴  人  乙○○
    訴訟代理人  毛國樑律師
    送達代收人  丙○○
    被上訴人    甲○○
右當事人間清償票款事件，上訴人對於中華民國八十六年五月七日本院金城簡易庭八
十六年度城簡字第五號第一審判決提起上訴，本院判決如左：
    主    文
上訴駁回。
第二審訴訟費用由上訴人負擔。
    事    實
甲、上訴人方面：
  一、聲明：求為判決
     （一）原判決廢棄。
     （二）被上訴人第一審之訴及假執行之聲請均駁回。
     （三）如受不利之判決願供擔保請准宣告免為假執行。
  二、陳述：除與原宣示判決筆錄記載相同予以引用外，另補陳：
   （一）系爭支票乃被上訴人因無力支付合夥出資額，向上訴人借票後向他人借票
         之用。緣兩造83.09.25.訂立合夥契約，共同經營「國泰大飯店」，約定各
         出資新台幣（下同）一千萬元，契約訂定後，被上訴人即未履行出資義務
         ，由上訴人代墊其應負擔之部分，經上訴人催討，被上訴人促請上訴人借
         票予伊以便向他人週轉現金，此乃系爭支票之來源，故上訴人自始至終未
         向被上訴人借錢，否認有借貸關係。
   （二）縱認票款之關係存在，惟上訴人替被上訴人代墊新台幣四百三十二萬九千
         一百二十六元，主張抵銷本件票款債權。上訴人因經營飯店整修裝璜及各
         項支出，均由上訴人以支票先行付款並為被上訴人代墊其應分擔之部分，
         有關費用上訴人主張抵銷。
   （三）系爭支票，被上訴人於鈞院八十六年度訴字第二三號與乙○○、林素秋撤銷
         贈與行為之事件中，起訴狀載明「系爭三百三十萬元支票乙紙係由乙○○
         簽發向原告調現等語云云。然上訴人從未收到被上訴人所稱之三百三十萬
         元借貸款項，依最高法院六十九年度台上字第一一八四號判決意旨，被上
         訴人應負借貸關係之舉證責任。
   （四）查被上訴人所提出之收據，為上訴人支付款項後，送請被上訴人繳納其應
         負擔部分出資之用，其上載明收受工程款等費用之對象均為「國泰飯店」
         ，亦即兩造之合夥團體。且觀收據之筆跡，大部分均為上訴人所親書，由
         收款人簽收，足證為上訴人代表合夥團體所支付，而被上訴人所提出電匯
         憑據，並主張用作支付裝修等工程費用，其金額總計不過新台幣三百零四萬
         八千元，根本尚不足其應負擔之二分之一出資額，更足證明被上訴人於本件
         合夥關係，確係尚欠上訴人合夥出資及代墊款項。
  （五） 被上訴人所提支付廠商「長億」、「冠隆」二家部分之金額確為真實，其他
         則非真實，亦非本件雙方合夥間之支出。
  （六） 被上訴人所提之六萬六千元的票據，是被上訴人向我們借票用的，我們才給
         付的，另外被上訴人在另案詐欺案件偵查時曾經供稱六萬六千元是向我們借
         票的，而且也有償還我們的憑證。面額為六萬六千元之票據一共有六張，是
         一次借的，被上訴人只說要借票。
 三、證據：提出合夥支出表、支票存根明細、69年台上1184號判決、電匯單（以上
     均為影本）
乙、被上訴人方面：
  一、聲明：如主文所示。
  二、陳述：除與原宣示判決筆錄記載相同予以引用外，另補陳：
  （一）承認雙方簽有合夥契約書，合夥支出表是被上訴人寫的，支票支出存根與合
        夥沒有關係，且否認本件票據是向上訴人借的，這二張支出明細表是我們合
        夥事業中支出的一部分，我們的錢都已經付清楚了。
  （二）對上訴人所提出之支出明細存根有意見，主張這些支票存根不真正。就雙方
        合夥關係所生之債務，已出資至少有一千萬元以上，以匯款方式匯入上訴人
        之太太林素秋名下。上訴人所提這些支票存根是在83年、84年間開的，我們
        支付之工程款及所有費用在82年8月至83年7月間都已付清了，這些支票與合
        夥無關。
  （三）對於雙方所支出的金額沒意見，但支出表中所列的帳目已經結清了，被上訴
        人以電匯方式依約出資，均將款項陸續匯入乙○○之妻林素秋於金門第一軍
        郵局之帳戶，並支付飯店整修等之費用。被上訴人於合夥行為發生後，陸續
        支付工程款：（１）2,001,693元（支票部分）、（２）8,154,800元（匯款
        單部分）。（３）4,000,000元（現金部分），以上共計14,156,493元。被
        上訴人出資已超出合夥金額之一半，因此，上訴人無任何債權可供抵銷。
  （四）上訴人所提發票日八十四年三月一日，支票號碼ＢＥＢ0000000之支
        票，係由被上訴人執有，並非如上訴人所謂「因經營國泰大飯店整修裝璜及
        各項支出，均由上訴人以支票先行付款」，上訴人以無法證明用途，且未經
        收票人簽名之支票存根，編湊帳目臨訟杜撰。
  （五）系爭330萬元之支票，確係為上訴人因向其借款所簽發，並約定按月給付月
        利率2%計算之利息6萬6千元，於每月20日支付，此有被上訴人之帳戶明細可
        證，若無借貸關係，上訴人何需每月支付利息予被上訴人呢？
  （六）就抵銷部分，經查雙方之出資，已於83年間結算完畢，被上訴人出資情形均
        有支票存根、匯款單、收據為憑，至於被上訴人出資超過總支出二分之一部
        分，均為上訴人向被上訴人借貸之款項，由此可見，被上訴人已履行出資義
        務，上訴人之債權根本不存在，更無從主張抵銷。進而言之，上訴人主張抵
        銷，顯係自認被上訴人之票據權利為真，否則即無「抵銷」可言。
三、證據：提出匯款單及收據影本、聲請調查乙○○土銀金門分行（帳號1229-5）帳
    戶83年至85年間之帳戶金額明細表。
    理   由
一、被上訴人起訴主張執有上訴人所簽發之系爭支票一紙，為此本於票據關係訴請上
    訴人給付等語，上訴人則以系爭票據係被上訴人為向他人借錢而向其借票，雙方
    並無借貸關係，並另提出雙方合夥關係代被上訴人墊付之費用主張抵銷，被上訴
    人自不得對上訴人行使票據上權利等語資為抗辯。
二、按支票固為無因證券，票據債務人不得以自己與發票人或執票人前手間所存在之
    抗辯事由，對抗執票人，然發票人非不得以自己與執票人間所存之抗辯事由對抗
    執票人，此觀票據法第十三條本文之反面解釋自明。又如認發票人一旦提出其基
    礎原因關係不存在之對人抗辯，執票人自應就該基礎原因關係存在之積極事實，
    負舉證責任，惟茍於其利己事實之主張，已為相當之證明，則其舉證責任即屬已
    盡。本件被上訴人主張系爭三百三十萬元之支票，確係兩造本於合夥關係，約定
    各出資一千萬元，因上訴人資金不夠，乃向其借款所簽發，並約定按月給付月利
    率百分之二之利息六萬六千元，於每月二十日支付，上訴人並於八十四年六月六
    日一次簽發八十四年六月起至八十四年十一月止，發票日期分別為每月二十日、
    二十一日或二十二日，支票號碼為0000000至0000000號金額均為
    六萬六千元等六張支票交付被上訴人，作為系爭借款之利息支付，並提出出資之
    支票存根、匯款單及收據等影本各一份、附表一份、支票類存款分戶明細表影本
    六紙等為證。上訴人雖否認有向被上訴人借款之事實，抗辯系爭支票乃被上訴人
    因無力支付合夥出資額，向上訴人借票後向他人週轉現金之用，惟查被上訴人所
    提出之出資支票存根、匯款單及收據等，就支票部分，被上訴人支付廠商「長億
    」、「冠隆」二家部分之金額，經上訴人自認為真實，而其他支票之支付，又核
    與兩造所經營之「國泰飯店」支付工程款予柯達勝之收據相符，是被上訴人以支
    票出資計二百萬一千六百九十三元，足堪採信；就匯款部分，自八十三年一月起
    ，以被上訴人或案外人李雪芳名義匯款給上訴人或其妻林素秋之金額共計八百一
    十五萬四千八百元，有匯款單在卷足證；就收據部分，亦顯證被上訴人為支付「
    國泰飯店」之租金及工程款，有以現金或簽發支票共支出四百萬元，綜上足徵被
    上訴人主張前後共給付上訴人一千四百一十五萬六千四百九十三元，遠超過合夥
    應出資之一千萬元，其超過之部分即為借予上訴人之金額等語，洵非無據，當足
    採信。另經本院依被上訴人之聲請，向台灣土地銀行金門分行調上訴人一二二九
    ─五帳號支票類存款分戶明細表影本三十九紙以觀，上訴人就前揭六紙金額各六
    萬六千元之連號支票係其簽發交付被上訴人等事實並不爭執，亦核與上開明細所
    示支出款項吻合，誠與當今社會一般借款約定利息支付方式之常情相合，票面金
    額又正是按系爭支票票面金額百分之二計算之數額，兩造茍無借貸關係，上訴人
    何有應按月支付前揭利息之理，是被上訴人就其起訴原因已為相當之證明。至上
    訴人另提一紙被上訴人借票之便條，主張被上訴人常因資金不足，向上訴人調現
    或借票使用乙節，至多亦僅能證明被上訴人曾有請求開立支票給付房租之意思通
    知，而其日期為自八十三年十二月至八十四年六月間，均在被上訴人匯款給上訴
    人之日期後，顯見二者間並無關連性，是上訴人所辯被上訴人係為返還此部分借
    票款項，遂以電匯方式返還云云，殊無足採。又上訴人雖主張前揭六紙金額各六
    萬六千元之連號支票係被上訴人向其借票使用云云，惟亦為被上訴人所否認，在
    被上訴人舉前揭六紙連號支票係為兩造間之借貸利息，已得合理推認下，上訴人
    並未能舉證以實其說，是無從排除被上訴人上開佐證，衡諸上情，益足證上訴人
    抗辯係被上訴人向伊借票乙情並非實在，應認被上訴人之主張為真正。
二、上訴人又以伊已為被上訴人代墊其因合夥經營「國泰飯店」應負擔支出之費用共
    四百三十二萬九千一百二十六元，而主張與本件系爭票款抵銷，並提出合夥支出
    表及支票存根明細等為證。惟被上訴人則否認上訴人有為其代墊合夥應負擔之出
    資款，主張其總出資額已逾一千萬元，兩造合夥的錢都已付清，上訴人根本無任
    何債權存在以供抵銷資為抗辯。經查，上開合夥支出表雖經被上訴人自認為其親
    筆所書，亦僅足證表內所示之支出款項為真實，可作為兩造合夥事業結算之憑證
    之一而已；又上訴人所提出之支票存根明細，亦為被上訴人所否認，而上訴人又
    無從舉證以明上開支票均係為經營飯店、整修裝璜及各項合夥事業費用之支出，
    尚難據以作為兩造合夥事業結算之憑證，況按兩造合夥出資額，約定各出一千萬
    元，有合夥契約書附卷可稽，被上訴人亦已共出資逾一千萬元以上，如前所述，
    是上訴人指被上訴人未履行出資義務，其有代墊上開款項，主張與系爭票款抵銷
    云云，洵屬無據，難以採信，足顯被上訴人否認有抵銷債權存在之抗辯，並非無
    據。
三、綜上所述，被上訴人依票據法之法律關係，請求發票人即上訴人應照系爭支票文
    義擔保支票之支付，並請求自為付款提示日即八十六年一月九日起至清償日止，
    按週年利率百分之六計算之利息，核屬正當。原審為被上訴人勝訴之判決，並依
    職權宣告假執行，核無不合，上訴論旨，仍執前詞指摘原判決不當，求予廢棄，
    為無理由，應予駁回。
四、末查，本件上訴人於上訴聲明中表明，如受不利之判決願供擔保，請准宣告免為
    假執行。惟免為假執行之宣告係指在財產權之訴訟中，當事人為避免因他造勝訴
    為假執行後造成無法彌補之損害，爰在判決確定前，提供擔保他造之損害，請求
    法院為免為假執行之宣告。惟本件本審為終審法院，一經判決即為確定，自無假
    執行之問題，上訴人之贅餘請求，顯於法無據，併此敘明。
五、本件被上訴人依票據之法律關係請求，事證已臻明確，已足以為其勝訴之判斷，
    兩造其餘主張陳述及所提之證據，均毋庸再予審酌，附此敘明。
五、結論：本件上訴為無理由，應依民事訴訟法第四百三十六條之一第三項、第四百
    四十九條、第七十八條，判決如主文。
中      華      民      國    八十九    年      八      月    二十四    日
                                    福建金門地方法院民事庭
                                           審判長  劉祥敦
                                           法  官  吳振富
                                           法  官  顏淑惠
右為正本係照原本作成
如對本判決上訴須於判決送達後廿日內向本院提出上訴狀
    ***


司法院資訊處製作；財團法人民間司法改革基金會備份。
